臺灣板橋地方法院刑事判決　　　　　　 100年度易字第2464號
公　訴　人　臺灣板橋地方法院檢察署檢察官
被　　　告　吳志翔
上列被告因毒品危害防制條例案件，經檢察官提起公訴（99年度
偵字第31426 號），經被告於準備程序中就起訴事實為有罪之陳
述，經告知簡式審判程序之旨，並聽取當事人之意見後，經合議
庭裁定由受命法官獨任行簡式審判程序，本院判決如下：
    主  文
吳志翔轉讓第三級毒品，處有期徒刑參月，如易科罰金，以新臺
幣壹仟元折算壹日。
    事  實
一、吳志翔明知愷他命（Ketamine，俗稱K 他命）係毒品危害防
    制條例第2 條第1 項第3 款所定之第3 級毒品，不得非法轉
    讓，竟基於轉讓K 他命之犯意，自民國99年9 月中旬至同年
    月27日晚間止，在其位於新北市林口區（改制前為臺北縣林
    口鄉）湖北里村4 鄰湖子18號住處，於自身施用K 他命時，
    接續無償轉讓K 他命予其女友薛宇璇施用，共計轉讓5 次（
    其每次轉讓之數量約為0.04公克）。嗣於99年9 月29日13時
    許，在上址為警查獲，並扣得第3 級毒品愷他命8 包。
二、案經新北市（即改制前臺北縣）政府警察局新莊分局報告臺
    灣板橋地方法院檢察署檢察官偵查起訴。
    理  由
一、本件被告所犯係死刑、無期徒刑、最輕本刑為3 年以上有期
    徒刑以外之罪，其於準備程序中就被訴事實為有罪之陳述，
    經法官告知簡式審判程序之旨，並聽取公訴人、被告之意見
    後，依刑事訴訟法第273 條之1 第1 項規定，經本院裁定進
    行簡式審判程序審理，核先敘明。
二、前開犯罪事實業據被告吳志翔於警詢、檢察官偵查中及本院
    審理時坦承：伊與薛宇璇為男女朋友，99年9 月20日至27日
    間，伊在位於新北市林口區湖北里村4 鄰湖子18號住處吸食
    吸食K 他命時，薛宇璇會與伊一起吸食，薛宇璇所吸食之K
    他命係伊所提供，伊與薛宇璇每次吸食的量約為99年9 月29
    日為警查扣小包K 他命10分之1 量等語不諱（見99年度偵字
    第26581 號偵查卷第26至27頁背面、第81至82頁背面、本院
    100 年8 月23日準備程序筆錄及同日審判筆錄），且有證人
    薛宇璇於警詢、檢察官偵查中證述：99年9 月中旬至9 月27
    日間，伊在新北市林口區湖北里村4 鄰湖子18號被告住處房
    間內施用K 他命5 次，伊所施用之K 他命均係伊向被告索取
    ，被告無償提供予伊等語（見同上偵查卷第28至29頁、第79
    至80頁）可資佐證。再被告於99年9 月29日為警查扣之米白
    色結晶8 包，其中1 包為12.2公克、5 包為0.5 公克、1 包
    為0.6 公克、1 包為0.4 公克，經交通部民用航空局航空醫
    務中心檢驗結果，含第3 級毒品Ketamine成分一情，有新北
    市政府警察局新莊分局查獲毒品案重量鑑定證明書、照片、
    交通部民用航空局航空醫務中心中心100 年6 月20日航藥鑑
    字第1003042Q號毒品鑑定書在卷可參，而被告於本院審理時
    供稱其提供予薛宇璇所施用之K 他命份量約為前開為警查扣
    小包K 他命10分之1 量等語（見本院100 年8 月23日準備程
    序筆錄），為被告最有利之認定，認被告每次所轉讓予薛宇
    璇之份量為前開為警查扣重量最少該包K 他命之10分之1 量
    ，即0.4 公克之10分之1 為0.04公克，併予敘明。綜上，本
    件事證明確，被告犯行洵堪認定，自應依法論科。
三、查愷他命為毒品危害防制條例第2 條第2 項第3 款明定之第
    3 級毒品，不得持有、施用、販賣及轉讓。核被告轉讓K 他
    命之所為，係犯毒品危害防制條例第8 條第3 項之轉讓第3
    級毒品罪。其轉讓第3 級毒品前後持有第3 級毒品之低度行
    為應為轉讓之高度行為所吸收，不另論罪。再被告與薛宇璇
    為男女朋友關係，2 人均有施用K 他命之情形，而毒品本有
    成癮性，吸食者多一再施用，被告均係於自行施用時轉讓予
    薛宇璇一併施用，可見被告轉讓之初，應係基於一個決意以
    相同方式，欲持續轉讓K 他命予薛宇璇，故被告基於單一之
    犯意，於密切接近之時、地實施，轉讓對象僅一，侵害同一
    之法益，其行為之獨立性極為薄弱，依一般社會健全觀念，
    難以強行分開，認以評價為一罪較適當，以免過度評價，造
    成刑罰過重之不合理現象，應合為包括之一行為予以評價，
    論以接續犯。又毒品危害防制條例第8 條第6 項規定轉讓第
    3 級毒品達一定數量者，加重其刑至2 分之1 ，其標準由行
    政院定之。而行政院於93年1 月7 日訂定轉讓持有毒品加重
    其刑之數量標準，該標準第2 條第1 項第3 款明定轉讓第3
    級毒品達淨重20公克以上者，加重其刑至2 分之1 ；同條第
    2 項並規定前項所稱淨重，指除去包裝後之毒品重量。該標
    準亦已於93年1 月9 日生效施行。本件被告每次所轉讓第3
    級毒品K 他命數量約為0.04公克，尚未達行政院所定上開應
    加重其刑之標準，毋庸依上開規定加重其刑，併予敘明。爰
    審酌毒品危害人身、社會甚鉅，被告任意轉讓毒品，所為自
    屬非是，惟衡其與薛宇璇為男女朋友關係，其於自身施用K
    他命時與薛宇璇一起施用，其轉讓手段較單純交付K 他命予
    他人之情形較為輕微，且轉讓數量甚微，所生危害非鉅，及
    其素行、犯罪動機、目的、犯罪後坦承犯行，態度尚可等一
    切情狀，量處如主文所示之刑，併諭知易科罰金之折算標準
    。末按毒品危害防制條例第2 條第2 項規定，毒品依其成癮
    性、濫用性及對社會危害性分為4 級，並就製造、運輸、販
    賣、意圖販賣而持有、以非法方法使人施用、引誘他人施用
    及轉讓等不同品項毒品之行為，分別定其處罰。至施用或持
    有第3 、4 級毒品，因其可罰性較低，故予除罪化，僅就施
    用及持有第1 、2 級毒品科以刑罰。惟鑑於第3 、4 級毒品
    均係管制藥品，特於同條例第11條之1 明定無正當理由，不
    得擅自持有；第18條第1 項後段復規定查獲之第3 、4 級毒
    品，無正當理由而擅自持有者，沒入銷燬之。從而，依同條
    例第18條第1 項後段應沒入銷燬之毒品，專指查獲之施用、
    持有第3 、4 級毒品而言；倘係查獲之製造、運輸、販賣、
    意圖販賣而持有、以非法方法使人施用、引誘他人施用或轉
    讓之第3 、4 級毒品，既屬同條例相關法條明文規定處罰之
    犯罪行為，即非該條項應沒入銷燬之範圍。又同條例第19條
    第1 項所定「供犯罪所用或因犯罪所得之物」，係指犯第4
    條至第9 條、第12條、第13條或第14條第1 項、第2 項之罪
    所用或所得之物，不包括毒品本身在內，自不得為第3 、4
    級毒品之沒收依據（以犯第4 條第3 項販賣第3 級毒品罪為
    例，其供犯罪所用之物，當指「供販賣第3 級毒品所用之物
    」而言；第3 級毒品本身為販賣之標的，為遂行販賣該毒品
    使用之物，始屬「供犯罪《犯第4 條第3 項之販賣第3 級毒
    品罪》所用之物」，其理至明）。同條例對於查獲之製造、
    運輸、販賣、意圖販賣而持有、以非法方法使人施用、引誘
    他人施用及轉讓第3 、4 級毒品之沒收，並無特別規定，如
    其行為已構成犯罪，則該毒品即屬不受法律保護之違禁物，
    應回歸刑法之適用，依刑法第38條第1 項第1 款之規定沒收
    之。原判決以第3 、4 級毒品並非刑法上之違禁物，但扣案
    之「愷他命」既係供被告等犯販賣第3 級毒品罪所用之物，
    應依毒品危害防制條例第19條第1 項之規定宣告沒收，顯有
    判決適用法則不當之違背法令，此有最高法院95年度臺上字
    911 號判決意旨可資參照。扣案之K 他命8 包，並無證據證
    明係被告用以轉讓他人之物，被告僅單純持有該等第3 級毒
    品，揆諸前開說明，應依毒品危害防制條例第18條第1 項後
    段之規定處理，然該條規定為「沒入銷燬」，而「沒入銷燬
    」之性質為行政秩序罰，屬行政機關依行政程序科罰之權限
    ，法院自不得諭知沒入銷燬之（此有最高法院92年度臺上字
    第2718號判決意旨可參），故不就扣案之第3 級毒品K 他命
    8 包為沒入銷燬之諭知。另扣案之電子磅秤1 臺，為被告所
    有預備供被告施用K 他命所用之物，業據被告於本院審理時
    供陳明確，自與本案轉讓第3 級毒品之犯行無涉，亦不予宣
    告沒收。
據上論斷，應依刑事訴訟法第273 條之1 第1 項、第299 條第1
項前段，毒品危害防制條例第8 條第3 項，刑法第11條前段、第
41條第1 項前段，判決如主文。
本案經檢察官林修平到庭執行職務。
中    華    民    國   100    年    8     月    31    日
                      刑事第十一庭  法  官  何燕蓉
如不服本判決，應於收受判決正本送達之翌日起10日內向本庭提
出上訴狀，上訴於本院合議庭（須附繕本）。
上列正本證明與原本無異。
                                    書記官  王元佑
中    華    民    國   100    年    9     月    5     日